臺灣高雄地方法院民事判決　九十二年家訴字第一九一號
　　原　　　告　乙○○
　　被　　　告　甲○○
右當事人間確認婚姻無效事件，本院判決如左：
    主    文
原告之訴駁回。
訴訟費用由原告負擔。
    事實及理由
一、原告起訴主張：兩造於西元一九九七年七月十六日在大陸四川省成都市結婚並完
    成登記，惟被告並未來台與原告共同生活。原告遂又於一九九七年十月二十七日
    ，在大陸上海市與沈惠娟結婚並完成結婚登記，且於八十六年十一月二十七在台
    灣完成結婚之戶籍登記，因原告與沈惠娟已在台灣生活七年，而被告卻一再向原
    告及有關單位表明兩造間之婚姻仍有效，原告為此困擾不已。為此，訴請法院確
    認原告與被告間之婚姻關係無效等語。
二、本件原告主張之上開事實，業據其提出台灣高雄地方法院檢察署檢察官九十一年
    偵字第三五一二號不起訴處分書為證，並經本院依職權調閱上開卷證核閱無訛，
    是原告之上開主張，應堪信實。
三、按「結婚或兩願離婚之方式及其他要件，依行為地之規定」，台灣地區與大陸地
    區人民關係條例第五十二條第一項定有明文。本件原告分別於一九九七年七月十
    六日及一九九七年十月二十七日，在大陸與甲○○及沈惠娟結婚，其二次結婚是
    否有效，依上開法律規定，自應適用大陸之婚姻法。而大陸婚姻法第八條之規定
    ，係採結婚登記制，換言之，男女雙方只要親自到婚姻登記機關辦理結婚登記，
    取得結婚證，婚姻即屬合法有效。本件原告與被告已於一九九七年七月十六日在
    四川省成都市民政局完成結婚登記，此有結婚證及結婚公證書在卷可稽，是依法
    兩造之結婚為屬合法有效，應堪認定。另原告未與被告辦理離婚之前，復於一九
    九七年十月二十七日在大陸上海市與沈惠娟結婚，依大陸婚姻法第十條及我國民
    法九百八十八條第二款之規定，重婚之後婚均屬無效，自不待言。
四、復按原告之訴，依其所訴之事實，在法律上顯無理由者，法院得不經言詞辯論，
    逕以判決駁回之，民事訴訟法第二百四十九條第二項定有明文。又民事訴訟在事
    實審係採言詞審理主義，故案件以經言詞辯論而終結為原則，惟若案件在法律上
    顯無理由者，例外規定得不經言詞辯論而為判決。經查：兩造於一九九七年七月
    十六日在大陸四川省成都市之結婚及登記，依法為屬有效，前已述明，原告未依
    法律規定，與被告先行辦妥離婚手續，即逕訴請本院判決兩造婚姻無效，依前開
    說明，在法律上顯無理由。從而，本院得不經言詞辯論，逕以判決駁回之。
五、結論：原告之訴為無理由，依民事訴訟法第二百四十九條第二項，第七十八條，
    判決如主文。
中　　　華　　　民　　　國　　九十三　　年　　　三　　　月　　　八　　　日
                              臺灣高雄地方法院家事法庭
~B法　　　官　施柏宏
右為正本係照原本作成。
如對本判決上訴，須於判決送達後廿日內向本院提出上訴狀並表明上訴理由，如於宣
示後送達前提起上訴者須於送達後十日內補提上訴理由書（須附繕本）。
中　　　華　　　民　　　國　　九十三　　年　　　三　　　月　　　八　　　日
~B法院書記官　陳惠玲
